臺灣基隆地方法院刑事判決　　　　　　　　　　　　　　九十一年度易字第四七號
　　公　訴　人　臺灣基隆地方法院檢察署檢察官
　　被　　　告　乙○○
右列被告因詐欺案件，經檢察官提起公訴（九十年度偵字第四四０八號），本院判決
如左：
    主  文
乙○○意圖為自己不法之所有，以詐術使人將本人之物交付，處拘役肆拾日，如易科
罰金，以參佰元折算壹日，緩刑貳年。
    事  實
一、乙○○因甲○○積欠債款未獲清償，竟萌不法之心，基於意圖為自己不法所有之
    犯意，於民國九十年十月十四日晚上十二時許，在甲○○位於基隆市○○○路一
    二一巷三十之一號住處，向甲○○誆稱：伊同學在台北開當舖，若典當其所有Ｃ
    Ｈ─３１３１號小廂型車（以下簡稱系爭車輛）可得款新台幣（以下同）八至十
    萬元，即得返還所欠債款，且利息由二人共同負擔，但需先持身分證及印章將該
    車過戶予伊，嗣貸款下來後，再將車子過戶回來等語，致使甲○○陷於錯誤，將
    身分證、印章及車鑰匙交付乙○○處理。詎乙○○於翌日上午九時許，至基隆市
    ○○街將系爭車輛取走後，即將之變賣得款十五萬元。
二、案經被害人甲○○訴請台灣基隆地方法院檢察署檢察官偵查起訴。
    理  由
一、訊據被告乙○○矢口否認涉有前開犯行，並辯稱：告訴人積欠伊債款，因此同意
    系爭車輛過戶並交由其出售抵債，因此並未詐欺告訴人云云。然查，前揭犯罪事
    實業據告訴人指述歷歷，稱被告向其騙稱得以系爭車輛典當借款後清償積欠之款
    項，而欲將系爭汽車典當需先將汽車過戶至被告名下方可，因此其始同意過戶至
    被告名下，而事後發現並無典當之事，被告乃捏造此事以騙取其將系爭車輛過戶
    予被告名下後，便利其出售換得價金抵償債務。並提出證人即告訴人之女譚詩蒨
    於偵查中證稱：「（問：被告是否曾去妳家找妳母親談事情？）當天晚上十一時
    許，被告一個人過來家裡，當時母親尚未回來，被告坐在客廳等，並且買飲料給
    我及弟弟喝，到近十二時母親才回來，我看見他二人在談事情，之後母親就將身
    分證及印章交予被告，被告走了之後，我問母親為何交給被告證件，母親說把娃
    娃車交給被告去當，利息互相分擔」，「（問：妳母親與被告談話時妳人在何處
    ？）我在客廳旁邊和弟弟在看書，其間有聽到被告說隔天把車子拿來還，其他內
    容未仔細聽」等語，及證人林連欽結證稱：納莉風災過後幾天，告訴人到伊公司
    聊天，提到有一部車被乙○○賣掉，告訴人找伊去和被告談，之後陪告訴人一同
    至被告家中商談，但未談出結果等語，是告訴人若係委託被告出售系爭車輛，何
    以向證人譚詩蒨表示，系爭車輛交由被告典當，利息互相分擔等語，又豈會委請
    證人林連欽陪同向被告協商車輛遭其出售之事宜。又告訴人係經營安親班謀生，
    平日均需以系爭車輛接送參加安親班之學童，衡情告訴人應無可能將此重要之生
    財器具輕易販售，否則其如無法繼續經營安親班，不僅導致欠缺收入來源支應生
    活所需，對清償債務亦非正確之處理方式，是以若為清償債務之目的，告訴人所
    稱典當汽車後將汽車繼續留用經營安親班，應為合理之方式。再者，被告並非專
    營中古汽車販售之人，告訴人如需出售車輛並無必要委託被告辦理，而且委託出
    售車輛應亦無將汽車先過戶予被告之必要，僅需覓得買主後逕將系爭車輛過戶予
    買主即可。又以如係委託被告出售，此涉及告訴人究竟可否藉此清償被告之款項
    ，其應會與被告詳加約定出售之底價，否則如被告因急需清償債務而低價販售告
    訴人之汽車，對告訴人之損失則應非輕微，但被告卻稱告訴人未曾約定販售之底
    價，縱上足徵被告之辯解不合常情，不足採信，復有買賣契約書一份、本票一紙
    、過戶登記書一紙在卷可稽，其犯行應可認定。
二、核被告所為，係犯刑法第三百三十九條第一項詐欺取財罪。爰審酌被告係因告訴
    人積欠款項迄未清償方出此下策，及犯罪方法等一切情狀，量處如主文所示之刑
    及易科罰金折算標準。又查被告前未曾受有期徒刑以上刑之宣告，有台灣高等法
    院刑案查註紀錄表查附卷可稽，其犯罪後已深知悔悟，本院認其經此教訓後，當
    知警惕，應無再犯之虞，因認其所宣告之刑，以暫不執行為適當，併予宣告緩刑
    二年，以勵來茲而啟自新。
據上論結，應依刑事訴訟法第二百九十九條第一項前段、刑法第三百三十九條第一項
、第四十一條、第七十四條第第一款，罰金罰鍰提高標準條例第一條前段、第二條，
判決如主文。
本案經檢察官吳佳齡到庭執行職務。
中      華      民      國      九十一      年      四    月    二      日
                                      台灣基隆地方法院刑事第二庭
      法  官    王  翠  芬
右正本證明與原本無異。
對於本件判決如有不服，應於收受送達後十日內，向本院提出上訴書狀，上訴於臺灣
高等法院，並按他造當事人之人數附具繕本。
                                            書記官    明  祖  斌
中      華      民      國      九十一      年      四    月    三      日
附錄論罪法條
刑法第三百三十九條第一項：
意圖為自己或第三人不法之所有，以詐術使人將本人或第三人之物交付者，處五年以
下有期徒刑、拘役或科或併科一千元以下罰金。
